臺灣高等法院民事判決　　　　　　　　 94年度上易字第321號
上　訴　人　台北汽車客運股份有限公司
法定代理人　顏惠忠
訴訟代理人　黃宗哲律師
　　　　　　蘇千晃律師
　　　　　　柯金柱律師
複　代理人　廖姵涵律師
上　訴　人　乙○○
被上 訴 人　丙○○
　　　　　　甲○○
共　　　同
訴訟代理人　王淑琍律師
上列當事人間侵權行為損害賠償事件，上訴人對於中華民國94年
1月27日臺灣板橋地方法院93年度訴字第1413號第一審判決提起
上訴，本院於94年7月13日言詞辯論終結，判決如下：
    主      文
上訴駁回。
第二審訴訟費用由上訴人負擔。
    事實及理由
壹、程序方面
    按民事訴訟法第56條第1項第1款，所謂共同訴訟人中一人之
    行為，有利益於共同訴訟人或不利益於共同訴訟人，係指於
    行為當時就形式上觀之，有利或不利於共同訴訟人而言，非
    指經法院審理結果有利者其效力及於共同訴訟人，不利者其
    效力不及於共同訴訟人而言。故共同訴訟人中之一人，對於
    下級法院之判決聲明不服提起上訴，在上訴審法院未就其內
    容為審判之前，難謂其提起上訴之行為對於他共同訴訟人不
    利，其效力應及於共同訴訟人全體，即應視其上訴為共同訴
    訟人全體所為。又民法第275條規定連帶債務人中之一人受
    確定判決，而其判決非基於該債務人之個人關係者，為他債
    務人之利益，亦生效力，故債權人以各連帶債務人為共同被
    告提起給付之訴，被告一人提出非基於其個人關係之抗辯有
    理由者，對於被告各人即屬必須合一確定，自應適用民事訴
    訟法第56條第1項規定（最高法院52年台上字第1930號判例
    、33年上字第4810號判例參照）。本件原審係判決命上訴人
    台北汽車客運股份有限公司（下簡稱台北客運公司）、乙○
    ○（下簡稱乙○○，與台北客運公司合稱上訴人）應負連帶
    給付責任，雖僅由台北客運公司提起上訴，惟其以非基於個
    人關係之抗辯事由（即主張原審判決命給付之金額過高）而
    提起本件上訴。是則揆諸上揭說明，台北客運公司上訴之效
    力，應及於一審同造之乙○○，爰將乙○○併列為上訴人予
    以裁判。
貳、實體方面
一、被上訴人主張：被上訴人（被上訴人丙○○，下簡稱為丙○
    ○；被上訴人甲○○，下簡稱甲○○；合稱被上訴人）為朋
    友關係，民國92年12月9日晚間9時30分許，相約至台北縣板
    橋市○○路○段118號「費加洛」婚紗店看婚紗，看完出來後
    ，於綠燈號誌通過行人穿越道時，遭乙○○駕駛台北客運公
    司營業用大客車（車牌號碼AG-800；307號公車；下稱系爭
    大客車）撞擊（下稱系爭車禍）。被上訴人均當場昏迷，丙
    ○○因此受有頭部外傷、顏面複雜性撕裂傷挫傷、左眼挫傷
    、四肢多處挫傷、腦震盪、牙齒斷裂等傷害；甲○○則受有
    頭部外傷併臉多處挫傷、左眼窩及頸部挫傷、右上正中門齒
    、左上正中門齒、左上犬齒、左下正中門齒、左下側門齒、
    右下正中門齒牙冠斷裂、左下側門齒脫落等傷害。雖經送醫
    治療，性命安全已無顧慮，但仍遺有部分傷疤或功能減損，
    需後續治療。乙○○為台北客運公司之受僱人，駕駛系爭大
    客車執行職務時，因未注意車前狀況及禮讓行人優先等過失
    ，致被上訴人受損害，依民法第184條第1項前段、第2項、
    第188條第1項、第193條、第195條、第213條等規定，應對
    被上訴人所受損害負連帶賠償之責。因此，丙○○求為命上
    訴人連帶給付新台幣（下同）76萬2187元及遲延利息之判決
    ；甲○○則求為命上訴人連帶給付45萬5008元及遲延利息之
    判決。
二、台北客運公司則以：關於被上訴人主張之侵權行為事實，及
    伊應就本件車禍所致損害，與乙○○負連帶賠償之責部分，
    固不爭執。惟原判決之費用計算有違誤、過高之情事；又預
    估費用部分是否已扣除勞健保給付？被上訴人是否已實施該
    等手術？費用若干？均待查明；且原判決關於非財產上損害
    賠償之核定過高等語，資為抗辯。至乙○○於本院則未提出
    言詞或書狀陳述。
三、本件經原審判決（一）上訴人應連帶給付丙○○63萬9829元
    ，及自93年7月10日起至清償日止，按週年利率5％計算之利
    息。（二）上訴人應連帶給付甲○○43萬9500元，及自93年
    7月10日起至清償日止，按週年利率5％計算之利息，並駁回
    被上訴人其餘之訴。台北客運公司就原審判決其敗訴部分提
    起上訴（被上訴人就原審判決其敗訴部分，未據不服，業已
    確定），聲明為：（一）原判決不利於上訴人部分廢棄。（
    二）上開該廢棄部分，被上訴人在第一審之訴駁回。乙○○
    之聲明亦同台北客運公司。被上訴人則聲明：上訴駁回。
四、兩造不爭執之事實（見本院94年6月6日準備程序筆錄）
（一）被上訴人於92年12月9日晚間9時30分許，相約至台北縣板
      橋市○○路○段118號「費加洛」婚紗店看婚紗，看完出來
      後，於綠燈號誌通過行人穿越道時，遭乙○○駕駛台北客
      運公司所有系爭大客車撞擊，被上訴人均當場昏迷，丙○
      ○因此受有頭部外傷、顏面複雜性撕裂傷挫傷、左眼挫傷
      、四肢多處挫傷、腦震盪、牙齒斷裂等傷害；甲○○受有
      頭部外傷併臉多處挫傷、左眼窩及頸部挫傷、右上正中門
      齒、左上正中門齒、左上犬齒、左下正中門齒、左下側門
      齒、右下正中門齒牙冠斷裂、左下側門齒脫落等傷害。雖
      經送醫治療，性命安全已無顧慮，但仍遺有部分傷疤或功
      能減損，需後續治療。
（二）乙○○為台北客運公司之受僱人，駕駛系爭大客車執行職
      務時，因未注意車前狀況及禮讓行人優先等過失，致丙○
      ○、甲○○受損害。
（三）上揭事實，並有兩造不爭執其形式真正（見本院同上筆錄
      ）之道路交通事故現場圖、亞東紀念醫院出院病歷摘要、
      診斷證明書、醫療費用收據、住院被保險人請假單、臺北
      市商業管理處聘函、照片、診斷書（以上均影本）附卷可
      稽（見原審板調字卷第8頁至49頁；原審訴字卷第45頁至
      第51頁），自堪信為真實。
（四）被上訴人對於「丙○○醫療費用1萬8492元，而原判決第7
      頁第14行誤載為1萬8429元；醫療用品費用1305元，而原
      判決第7頁倒數第7行誤載為1350元。」等部分不爭執。
（五）上訴人同意丙○○部分關於「１、醫療費用部分？２、醫
      療用品費用部分？」不列入爭點。
五、本件經本院於94年6月6日與兩造整理並協議簡化之爭點為（
    見本院同上準備程序筆錄，並依本院論述之先後順序而調整
    其次序，先此敘明）
（一）丙○○部分
  １、原判決之費用計算有無違誤或過高之情事？預估費用部分
      ？是否包含健保給付？是否已實施該等手術？費用若干？
  ２、非財產上損害賠償之金額是否適當？
（二）甲○○部分
  １、原判決關於預估費用之給付是否正確？是否包含健保給付
      ？是否已實施該等手術？費用若干？
  ２、非財產上損害賠償之金額是否適當？
六、按因故意或過失，不法侵害他人之權利者，負損害賠償責任
    ；而汽車、機車或其他非依軌道行駛之動力車輛，在使用中
    加損害於他人者，駕駛人應賠償因此所生之損害；又受僱人
    因執行職務不法侵害他人之權利者，由僱用人與行為人連帶
    負損害賠償責任；且不法侵害他人之身體或健康者，對於被
    害人因此喪失或減少勞動能力，或增加生活上之需要時，應
    負損害賠償責任；另不法侵害他人之身體、健康、名譽、自
    由、信用、隱私、貞操，或不法侵害其他人格法益而情節重
    大者，被害人雖非財產上之損害，亦得請求賠償相當之金額
    。民法第184條第1項前段、第191條之2前段、第188條第1項
    前段、第193條第1項、第195條第1項分別定有明文。茲就被
    上訴人據以請求上訴人賠償之項目及金額，分別論述如下：
（一）經查，上訴人就系爭車禍發生之人、事、時、地、物均不
      爭執；而乙○○就被上訴人所受之傷害，顯有過失；且乙
      ○○之過失行為與被上訴人所受傷害間，具有相當因果關
      係；乙○○為台北客運公司之受僱人，係駕駛系爭大客車
      執行職務時，發生系爭車禍，均為上訴人所不爭執。是故
      ，被上訴人依據民法第184條第1項前段、第2項、第191條
      之2、第188條第1項前段等規定，請求上訴人連帶損害賠
      償，於法自屬有據。
（二）丙○○請求部分
  １、醫療費用：此部分丙○○得請求之金額為1萬8492元，為
      兩造所不爭執，業如上述，自應予准許。乃原判決誤載為
      1 萬8429元，尚屬有誤。（至於診斷證書費用部分，最高
      法院業已變更見解，原判決誤引舊見解，尚有未洽。惟此
      部分被上訴人並未上訴，非本院所得審酌，併此指明）。
  ２、醫療用品費用：此部分合計得請求1305元，業據丙○○提
      出統一發票七紙為證（見原審板調字卷第17頁至第23頁）
      ，並為上訴人所不爭執，已如上述。又原判決誤載為1350
      元，亦屬有誤，併此指明。
  ３、預估費用：
  （１）丙○○因系爭車禍之發生所傷害，為回復顏面裂傷術後
        傷疤（臉部外觀）、牙齒咬合功能等情形，經醫師建議
        採雷射磨平及牙套綴補方式，為回復丙○○原來臉部外
        貌及牙齒咀嚼功能之方式等節，業據丙○○提出健哲牙
        醫診所及亞東紀念醫院出具之診斷證明書二份（均影本
        ）為證（見原審板調字卷第24頁至第25頁）。經查，丙
        ○○主張其採取雷射磨平及牙套綴補，要屬必要之治療
        方式，是其預估將支出之相關費用，自為必要之醫療費
        用及增加生活上需要支出，而得向上訴人請求賠償，當
        屬有據。參諸上述健哲牙醫診所診斷證明書之記載，其
        中牙套補綴費用預估為2萬元。另臉部傷疤治療費用，
        經長庚紀念醫院預估費用為6萬元至8萬元，有診斷證明
        書在卷可參（見原審板調字卷第43頁），是以6萬元計
        算損害額，應屬妥適。
  （２）上訴人雖以：預估費用部分是否已扣除勞健保給付？丙
        ○○是否已實施該等手術？費用若干？均待查明等語置
        辯。然查，丙○○主張之上開費用，係其應自行支付之
        費用，自不包含健保給付部分等情，且此部分費用，上
        訴人於原審已陳稱無意見等語（見原審訴字卷第108頁
        ）。是故，上訴人於本院再行爭執，復未舉證證明非屬
        醫療費用及增加生活需要之支出，空言否認，自非可採
        。
  （３）查上揭預估費用，乃上訴人因其損害賠償責任之回復原
        狀所必須之支出費用。易言之，此為丙○○所受之損害
        ，而得請求上訴人賠償之部分，自不以丙○○支出為必
        要。是以，丙○○以上揭預估費用為據，請求上訴人賠
        償，亦屬可採。上訴人上開辯解，並無足採。
  （４）是此部分丙○○請求上訴人賠償8萬元（20000+60000=8
        0000）部分為有理由，逾此部分之請求，則屬無據。準
        此，上述3項合計，丙○○得請求之賠償為9萬9797元（
        18492+ 1305+80000 =99797，原審誤計為9萬9779元）
        。
  ４、看護費：丙○○主張因系爭車禍受傷，有雇請看護之必要
      ，故請求看護費用1萬6元等情，為被上訴人所不爭執，自
      堪認為真正，是丙○○此部分請求，自屬有據。
  ５、交通費：丙○○主張其因醫療及門診，共支出停車費1850
      元等節，為被上訴人所不爭執，並據丙○○提出收據12紙
      為證（見原審板調字卷第34頁至第35頁），經核並無不合
      ，應有理由。至計程車資部分，經原審駁回，丙○○未對
      之不服，本院自毋庸審酌。
  ６、財產損失：
  （１）關於丙○○主張因系爭車禍眼鏡毀損支出4200元部分，
        業據其提出收據一紙為證（見原審板調字卷第35頁反面
        ）；參以丙○○因系爭車禍受傷部位遍及頭、臉、眼部
        等情，已如上述。衡情丙○○於車禍時配帶眼鏡，則眼
        鏡同時受損之可能性極高；且於系爭車禍後，丙○○所
        受傷害既重，倘非於系爭車禍中眼鏡受損，亦無於受重
        傷之際，急於配換眼鏡之理（該收據之時間為92年12月
        11 日）。且上訴人於上訴後對此部分，亦未有爭執，
        故丙○○此部分主張，應可信為真正。
  （２）關於丙○○主張因系爭車禍而受有工作收入（審查費）
        損失部分：丙○○主張其因系爭車禍，而損失審查費1
        萬8000元部分，有其提出之臺北市商業管理處聘函為據
        （見原審板調字卷第36頁至第39頁），復為上訴人所不
        爭執，應屬有據。至其餘請假時薪之損害，業經原審駁
        回，丙○○未對之不服，故不再本院得論述之列。
  （３）以上合計，丙○○得請求之賠償為2萬2200元（4200+18
        000=22200）。
  ７、非財產之損害賠償：
  （１）丙○○主張：伊原訂於92年12月13日在教堂舉行結婚典
        禮，卻在92年12月9日因乙○○之疏失，無法在教堂舉
        行婚禮，並因不及取消已訂酒席，而需負傷完婚，造成
        終身遺憾。且因系爭車禍造成神經痛、味覺及嗅覺異常
        ，食不知味，聞不知花香，另因牙髓炎導致諸多痛苦不
        順，伊任職經濟部商業司研究員等情，爰請求上訴人賠
        償50萬元等情。
  （２）上訴人則以：丙○○固因系爭車禍於92年12月9日至同
        年月16日住院治療。但其間曾於92年12月13日向醫院請
        假，出席結婚典禮宴請賓客，顯見丙○○雖因系爭車禍
        受傷，仍有精神舉行結婚典禮及宴客。而精神慰撫金應
        審酌兩造與被害人身份、地位、所受教育及經濟狀況等
        ，然乙○○為國中肆業，目前仍任職於台北客運公司，
        月薪約3萬元至4萬元，未婚，名下有與他人共有之房屋
        ，該房屋有貸款，不得由丙○○任意請求，茲丙○○請
        求精神慰撫金50萬元，顯有過高等語。
  （３）經查，兩造對於：丙○○於發生系爭車禍後數日之92年
        12 月13日，正逢結婚大喜之事，因無法取消既定行程
        ，不得已負傷完成人生大事；丙○○之教育程度為碩士
        班研究生；任職經濟部商業司研究員；丙○○除薪資所
        得外，另有多筆股票等投資。丙○○因遭乙○○駕車撞
        及，致受有頭部外傷、顏面複雜性撕裂傷挫傷、左眼挫
        傷、四肢多處挫傷、腦震盪、牙齒斷裂等傷害，自92年
        12 月9日車禍受傷送醫急救住院治療至92年12月16日出
        院（其中92年12月13日請假外出完成婚禮），爾後因顏
        面外傷、牙齒等復健治療，需奔波於醫院；乙○○受僱
        於台北客運公司，國中肆業，未婚，名下登記有房屋（
        含坐落基地）一間等情，並未有爭執，且有財產調查明
        細表二份在卷可佐（見原審訴字卷第71頁至第72頁；第
        84 頁至第88頁；第100頁），堪認為真實。又台北客運
        公為經營公路汽車客運、市區汽車客運、汽車修理、汽
        車車身製造等為業之公司，資本額1億8900萬元等節，
        則有其公司變更登記事項卡一份在卷可佐（見原審板調
        字卷第61頁）。
  （４）爰審酌丙○○所受傷勢及受傷部位雖尚非無法治癒，惟
        治療復健之時間非短；其正逢人生結婚大事竟遭惡運；
        丙○○及乙○○上開所示之教育程度、收入、社會地位
        ，台北客運公司之資本額等兩造之身分、地位、經濟能
        力、丙○○所受精神痛苦程度、乙○○對於系爭車禍發
        生之過失程度甚為重大及其他一切情狀，認為丙○○得
        請求上訴人賠償之非財產上損害賠償，應以50萬元為適
        當，是丙○○此部分請求50萬元，應予准許。至台北客
        運公司雖以：丙○○受有傷害，非屬重大不治或難治之
        情，且應以直接加害人乙○○與被害人丙○○為主，認
        50 萬元過高，應以20萬元為適當云云。然查，兩造間
        之身分、地位、經濟能力，業經原審及本院詳酌如上，
        台北客運公司空言指摘，並無足取。
  ８、綜上所述，丙○○得請求上訴人連帶賠償之金額為63萬
      9829 元（99797 +16000+1850+22200+500000=639847，原
      審誤計為63萬9829元，但丙○○未對之不服，故丙○○得
      請求之金額仍為63萬9829元）。
（三）甲○○請求部分
  １、醫療費用：觀諸甲○○提出已支出醫療費用單據（自費部
      分）合計520元，為上訴人所不爭執，是甲○○請求520元
      部分，自應准許（至於診斷證書費用部分，最高法院業已
      變更見解，原判決誤引舊見解，尚有未洽。惟此部分被上
      訴人並未上訴，非本院所得審酌，併此指明）。
  ２、預估費用：
  （１）甲○○因系爭車禍之發生所傷害，為回復右手背及顏面
        傷疤（手、臉部外觀）、牙齒外觀缺損及咬合功能等情
        形，經醫師建議採雷射磨皮手術及臨時牙套等方式，為
        回復甲○○原來臉部外貌及牙齒咀嚼功能之方式等情節
        ，業據甲○○提出九之牙醫診所出具之診斷證明書及長
        庚紀念醫院出具之診斷證明書各一份為證（分見原審板
        調字卷第45頁至第46頁）；並經原審依聲請函九之牙醫
        診所，經該所於93年12月14日函覆甲○○所出具預估費
        用診斷證明書確屬其出具，費用係依較保守之治療計劃
        評估，有回覆函一份在卷可佐（見原審訴字卷第65頁）
        。是故，甲○○主張：其採取雷射磨平手術及臨時牙套
        、固定假牙全瓷冠、牙周清創等，要屬必要之治療方式
        ，是其預估將支出相關費用，自為必要之醫療費用及增
        加生活上需要支出，而得向上訴人請求賠償等情，應屬
        有據，洵堪認定。佐諸上述診斷證明書之記載，其中牙
        齒部分費用，預估為18萬6000元固屬無誤，惟手部及臉
        部傷疤治療費用，既預估為5萬元至6萬元，以5萬元計
        算損害額，應為妥適。
  （２）上訴人雖以：預估費用部分是否已扣除勞健保給付？被
        上訴人是否已實施該等手術？費用若干？均待查明等語
        置辯。然查，甲○○主張之上開費用，係其應自行支付
        之費用，自不包含健保給付部分等情，且此部分費用，
        上訴人於原審已陳稱無意見等語（見原審訴字卷第108
        頁）。是故，上訴人於本院再行爭執，復未舉證證明非
        屬醫療費用及增加生活需要之支出，空言否認，自非可
        採。
  （３）又甲○○既稱：伊猶待上訴人支付以為後續醫療。且陸
        續接受治療，至今尚未完成即已花費約10萬元費用，後
        續仍需繼續醫療，原先預估費用並無不合等語。查上揭
        預估費用，乃上訴人因其損害賠償責任之回復原狀所必
        須之支出費用。易言之，此為甲○○所受之損害，而得
        請求上訴人賠償之部分，自不以甲○○支出為必要。是
        以，甲○○以上揭預估費用為據，請求上訴人賠償，亦
        屬可採。上訴人上開辯解，並無足採。
  （４）是此部分甲○○請求上訴人連帶賠償23萬6000元（1860
        00 +50000=236000）為有理由，逾此部分之請求，則屬
        無據。準此，上述2項合計，甲○○得請求之賠償為23
        萬6520元（520+236000=236520）。
  ３、財產損失：
  （１）關於甲○○主張因系爭車禍眼鏡毀損支出2800元部分，
        業據其提出收據一紙為證（附於原審板調字卷第49頁反
        面）；參以甲○○系爭車禍受傷部位遍及頭、臉、眼部
        等情，已如上述。衡情，甲○○於系爭車禍時配帶眼鏡
        ，眼鏡同時受損之可能性極高；且於系爭車禍後，甲○
        ○所受傷害既重，倘非於車禍中眼鏡受損，顯無必要於
        受重傷之際配換眼鏡之理（該收據之時間為92年12月19
        日）。且上訴人於上訴後對此部分，亦未有爭執，故甲
        ○○此部分主張，應可信為真正。
  （２）關於甲○○主張因系爭車禍而受有工作收入（包含全勤
        獎金、伙食津貼）損失部分：查其中全勤獎金1500元及
        伙食津貼180元部分（合計1680元），為上訴人所不爭
        執，應屬有據。至其餘請假3日薪資之損害部分，業經
        原審駁回，甲○○未對之不服，故不在本院得論述之列
        。
  （３）以上合計甲○○得請求之賠償為4480元（2800+1680=44
        80）。
  ４、非財產上損害賠償：
  （１）甲○○主張：伊受撞擊後之牙齒，而長時間觀察，部分
        牙齒雖無明顯外傷，但經過一段時間，撞擊後之牙齒會
        有局部斷裂或裂痕加深的現象，且治療過程費時，牙髓
        炎日益嚴重，一經碰觸即疼痛不已，內心備受煎熬。甲
        ○○為碩土班學生，目前任職於期貨公司擔任營業部專
        員，未婚，爰請求精神賠償20萬元等情。
  （２）上訴人雖辯以：甲○○請求賠償20萬元過高，上訴人不
        能同意，應審酌兩造與被害人身份、地位、所受教育及
        經濟狀況等定之等語。
  （３）經查，兩造對於：甲○○未婚，家境小康，教育程度為
        碩士班學生，任職期貨公司擔任營業部專員，除薪資所
        得外，另有多筆股票等投資。因遭乙○○駕車撞及，致
        受有頭部外傷併臉多處挫傷、左眼窩及頸部挫傷、右上
        正中門齒、左上正中門齒、左上犬齒、左下正中門齒、
        左下側門齒、右下正中門齒牙冠斷裂、左下側門齒脫落
        等傷害。雖經送醫治療，性命安全已無顧慮，但仍遺有
        部分傷害須長期至醫院復診治療；乙○○受僱於台北客
        運，國中肆業，未婚，名下登記有房屋（含坐落基地）
        一間等情，未有爭執，且有財產調查明細表二份在卷可
        佐（見原審訴字卷第73頁至第85頁；第89頁至第100頁
        ），堪認為真實。台北客運公司為經營公路汽車客運、
        市區汽車客運、汽車修理、汽車車身製造等為業之公司
        ，資本額1億8900萬元等節，則有其公司變更登記事項
        卡一份在卷可佐（見原審板調字卷第61頁）。
  （４）爰審酌甲○○所受傷勢及受傷部位雖尚非無法治癒，惟
        治療復健之時間非短，期間牙齒部分因醫療所受痛苦甚
        巨；甲○○及乙○○上開所示之教育程度、收入、社會
        地位，台北客運公司之資本額等台北客運公司之資本額
        等兩造之身分、地位、經濟能力、甲○○所受精神痛苦
        程度、乙○○對於系爭車禍之發生過失程度甚為重大及
        其他一切情狀，認為甲○○得請求上訴人賠償之非財產
        上損害賠償以20萬元為適當，是甲○○此部分請求20萬
        元，應予准許。至台北客運公司雖以：甲○○受有傷害
        ，非屬重大不治或難治之情，且應以直接加害人與被害
        人兩造為主，認20萬元過高，應以10萬元為適當云云。
        然查，兩造間之身分、地位、經濟能力，業經原審及本
        院詳酌如上，台北客運公司空言指摘，並無足取。
  ５、綜上，甲○○得請求上訴人連帶賠償之金額為43萬9500元
      （236520 +4480+200000=441000，原審誤計為43萬9500元
      ，但甲○○未對之不服，故甲○○得請求之金額仍為43萬
      9500元）。
七、按負損害賠償責任者，除法律另有規定或契約另有訂定外，
    應回復他方損害發生前之原狀。因回復原狀而應給付金錢者
    ，自損害發生時起，加給利息。民法第213條第1、2項定有
    明文。復按民法第213條第2項所謂因回復原狀而應給付金錢
    者，例如所侵害者為金錢，則應返還金錢，如所侵害者為取
    得利益之物，則於返還原物外，更應給付金錢抵償其所得利
    益，始克回復原狀。是我民法明定身體健康之傷害，應為金
    錢賠償（民法第193條、第195條第1項前段），此即民法第
    213條第1項所謂法律另有規定，自無適用同條第2項規定之
    餘地，最高法院著有56年台上字第1863號判例可資參照。又
    給付無確定期限者，債務人於債權人得請求給付時，經其催
    告而未為給付，自受催告時起，負遲延責任。其經債權人起
    訴，或依督促程序送達支付命令，或為其他相類之行為者，
    與催告有同一之效力；遲延之債務，以支付金錢為標的者，
    債權人得請求依法定利率計算之遲延利息，民法第229條第
    2項、第233條第1項前段分別定有明文。因此，被上訴人請
    求上訴人給付自起訴狀繕本送達翌日（即93 年7月10日）起
    至清償日止，按週年利率5%計算之遲延利息，亦屬有據。
八、綜上所述，被上訴人主張為可採，上訴人所辯則無可取。是
    故，被上訴人基於民法第184條第1項前段、第2項、第191條
    之2、第188條第1項前段、第193條第1項、第195條第1項等
    規定，請求上訴人負損害賠償責任，自屬有據。從而，被上
    訴人本於上揭法律關係，請求上訴人連帶給付丙○○63萬
    9829元；連帶給付甲○○43萬9500元，及分別自93年7月10
    日起至清償日止，按週年利率5%計算之利息，為有理由，應
    予准許。是則，原審判命上訴人如數給付，於法並無不合。
    上訴意旨指摘原判決不當，求予廢棄改判，為無理由，應予
    駁回。
九、本件事證已臻明確，至於兩造其餘之攻擊或防禦方法；未經
    援用之證據，經本院斟酌後，認為均不足以影響本判決之結
    果，自無一一詳予論駁之必要，併此敘明。
十、據上論結，本件上訴為無理由，依民事訴訟法第449條第1項
    、第78條，判決如主文。
中　　華　　民　　國　　94　　年　　7　　月　   27　　日
　　　　　　　　　民事第15庭　審判長法　官  許正順
　　　　　　　　　　　　　　　　    法　官  翁昭蓉
　　　　　　　　　　　　　　　　    法　官  鍾任賜
正本係照原本作成。
不得上訴。
中　　華　　民　　國　　94　　年　　7 　　月　　29　　日
　　　　　　　　　　　　　　　　　　書記官  王敬端
